臺灣高雄地方法院刑事判決　　　　　　　 94年度易字第963號
公　訴　人　臺灣高雄地方法院檢察署檢察官
被　　　告　丁○○
被　　　告　甲○○
　　　　　　　　　　　號
上列被告因妨害自由案件，經檢察官提起公訴（93年度偵字第12
412號），本院判決如下：
    主  文
丁○○共同以強暴妨害人行使權利，處拘役伍拾玖日，如易科罰
金，以參佰元折算壹日。
甲○○共同以強暴妨害人行使權利，處拘役伍拾玖日，如易科罰
金，以參佰元折算壹日。緩刑貳年。
    事  實
一、丁○○於民國72年1 月26日向海軍營產管理所承租坐落援中
    港第「5 之內」號地號之魚塭，嗣海軍後勤司令部因以援中
    港土地疑作為廟宇場所使用，不符契約約定耕作事項，為收
    回援中港之放租土地為由，通知相關援中港土地承租戶將於
    93 年4月9 日上午9 時，進行援中港魚塭地現地會勘工作。
    甲○○為丁○○從事養殖漁業之員工，與丁○○為阻止國防
    部海軍後勤司令部人員進行會勘，竟基於共同妨害他人行使
    權利之犯意聯絡，於93年4 月9 日上午9 時25分許，在高雄
    市○○區○○路165 巷10之562 號（援中港萬應公廟）前，
    先由甲○○見海軍左營後勤支援指揮部少校工程師乙○○持
    海軍所有之Canon 牌、PowerShotA40型數位相機欲拍攝萬應
    公廟蒐證時，即上前強行取走前揭相機，並將之摔在地上毀
    損（毀損部分未據告訴），丁○○則於同日上午10時30分許
    ，見海軍後勤司令部人員所駕駛之車號軍C50042號車輛、軍
    B10810號車輛遭不詳姓名年籍成年男子駕駛VG—2482號自小
    客車停住後方，一時無法離開，即乘機持雞蛋丟擲前開軍車
    ，迫使海軍後勤司令部人員無法現地會勘，丁○○、甲○○
    二人共同以上開強暴手段妨害海軍勤司令部人員行使現地會
    勘之權利。
二、案經高雄市政府警察局楠梓分局報告臺灣高雄地方法院檢察
    署檢察官偵查起訴。
    理  由
壹、程序方面
一、按被告以外之人於審判外之言詞或書面陳述，除法律有規定
    者外，不得作為證據，刑事訴訟法第159 條第1 項定有明文
    。證人乙○○於警詢中所為之陳述，對被告而言，亦屬被告
    以外之人於審判外之陳述，依上揭法條規定，原則上亦無證
    據能力。然被告以外之人於審判外之陳述，雖不符前4 條之
    規定，而經當事人於審判程序同意作為證據，法院審酌該言
    詞陳述或書面陳述作成時之情況，認為適當者，亦得為證據
    。當事人、代理人或辯護人於法院調查證據時，知有第159
    條第1 項不得為證據之情形，而未於言詞辯論終結前聲明異
    議者，視為有前項之同意。刑事訴訟法第159 條之5 亦定有
    明文。本案被告丁○○於本院準備程序時供稱：伊對證人所
    言沒有意見等語，被告甲○○於本院準備程序時則供稱：伊
    只認為證人所言不實在，其他沒有意見等語，且至言詞辯論
    終結前，就前開證人於警詢中所為陳述之證據能力亦未聲明
    異議。而前開證人於警詢中之陳述，亦未經渠等主張有何非
    出於自由意志之情形，是本件認為容許渠等陳述之證據能力
    ，亦無不當，應依刑事訴訟法第159 條之5 之規定，認前開
    證人於警詢中之證述具有證據能力。
貳、實體方面
一、上揭犯罪事實業據被告丁○○、甲○○於本院審理時均坦承
    不諱（見本院卷第39、40、45頁），並據證人乙○○於警詢
    、本院審理時均證稱：被告甲○○搶走伊的相機等語在卷（
    見警卷第15頁背面、第17頁），復有被告丁○○與海軍人員
    理論並向上揭軍車丟擲雞蛋之照片共計6 張（見警卷第38至
    40頁）、海軍後勤司令部93年4 月1 日沛基字第0930005226
    號有關「通知相關援中港土地承租戶將於93年4 月9 日上午
    9 時，進行援中港魚塭地現地會勘工作」之書函、海軍援中
    港早年放租土地收回專案說明資料、海軍營產管理所魚塭（
    營產）放租契約書各1 份附卷可稽。本案事證明確，被告犯
    行堪予認定。
二、查被告丁○○、甲○○共同阻擋國防部海軍後勤司令部進行
    援中港放租土地之回收會堪行動，以此強暴手段妨害人行使
    權利，核被告二人所為，均係犯刑法第304 條第1 項之強制
    罪。被告丁○○與甲○○間，就前揭以強暴妨害人行使權利
    犯行，分別以朝現場會勘人員之軍車丟擲雞蛋，及強行取走
    蒐證用之相機摔在地上毀損之，妨害海軍後勤司令部會勘現
    場，互有行為分擔及犯意聯絡，均為共同正犯。爰審酌被告
    丁○○係上揭援中港土地之承租人，被告甲○○則係被告丁○○在援中港從事養殖漁業之員工，因上開援中港土地疑作
    為廟宇場所使用，不符契約約定耕作事項，遭海軍後勤司令
    部通知欲進行現地會勘工地，以便將來收回援中港之放租土
    地，被告二人為阻止海軍人員會勘，竟分別以強行取走會勘
    蒐證用之相機並毀損，及朝現場會勘人員之軍車丟擲雞蛋之
    強暴手段，共同妨害海軍會勘現場權利之行使，其二人不思
    以理性、和平手段解決，自屬可議，惟念及渠等係因一時衝
    動失慮，蹈觸法網，惡性非重，且被告丁○○、甲○○事後
    均坦承犯行，渠等均當庭表示知錯，並已與海軍後勤司令部
    達成和解，海軍後勤司令部亦表示不予追究等情，有和解契
    約書1 紙可稽，被告二人顯有悔意等一切情狀，酌情分別量
    處如主文所示之刑，並均諭知易科罰金之折算標準。又被告
    甲○○前於78年間，因違反動產擔保交易法案件，經臺灣臺
    中地方法院以79年度易字第425 號判處有期徒刑4 月，並於
    79 年11 月2 日易科罰金執行完畢（不構成累犯），有臺灣
    高等法院被告全國前案紀錄表1 份在卷可憑，其前雖曾受有
    期徒刑以上刑之宣告，惟5 年內未曾受有有期徒刑以上刑之
    宣告，僅因一時失慮，致罹刑典，事後已坦承犯行，深具悔
    意，且業與海軍後勤司令部達成和解，其經此偵審程序及刑
    之宣告後，應知警惕而無再犯之虞，本院因認暫不執行其刑
    為當，依刑法第74條第2 款規定，併予以宣告緩刑2 年，用
    啟自新。又被告丁○○前因偽造有價證券案，經本院以91年
    度訴字第3499號判處有期徒刑1 年10月，緩刑3 年確定在案
    ，有臺灣高等法院前案紀錄表1 紙可佐，自不再宣告緩刑，
    附此敘明。
據上論斷，應依刑事訴訟法第299 條第1 項前段、第304 條第1
項、第28條、第41條第1 項前段、第74條第2 款，罰金罰鍰提高
標準條例第1 條前段、第2 條，判決如主文。
本案經檢察官丙○○到庭執行職務。
中　　華　　民　　國　　94　　年　　8 　　月　　10 　　日
                  刑事第五庭  審判長法　官  李政庭
                                    法  官  施添寶
                                    法  官  郭瓊徽
以上正本證明與原本無異。
如不服本判決，應於收受送達後10日內向本院提出上訴書狀。
中　　華　　民　　國　　94　　年　　8 　　月　　11　　日
 　　　　　　　　　　　　　　       書記官  陳瓊芳
附錄本案論罪科刑法條：
刑法第304條
以強暴、脅迫使人行無義務之事或妨害人行使權利者，處3 年以
下有期徒刑、拘役或300元以下罰金。
